【裁判字號】    97,上更(一),23
【裁判日期】    970512
【裁判案由】    違反槍砲彈藥刀械管制條例
【裁判全文】
臺灣高等法院花蓮分院刑事判決      97年度上更(一)字第23號
上  訴  人
即  被  告  甲○○
                    （現於臺灣花蓮看守所羈押中）
指定辯護人  吳美津律師
上列上訴人因違反槍砲彈藥刀械管制條例案件，不服中華民國96
年4月13日臺灣花蓮地方法院95年度訴字第482號第一審判決（起
訴案號：臺灣花蓮地方法院檢察署95年度偵字第4665號），提起
上訴，經最高法院發回更審，本院判決如下：
    主  文
原判決關於甲○○部分撤銷。
甲○○共同未經許可，寄藏空氣槍及可發射子彈具有殺傷力之改
造手槍，處有期徒刑參年陸月，併科罰金新臺幣伍萬元，罰金如
易服勞役，以新臺幣壹仟元折算壹日。扣案空氣長槍壹支（槍枝
管制編號0000000000）、改造手槍壹支（槍枝管制編號00000000
00）、改造子彈參顆、土造子彈陸顆及十字弓壹支均沒收。
    事  實
一、甲○○明知甄浩鈞（已判決確定）於民國（下同）95年3月
    15日上午11時許，在花蓮縣光復鄉○○村○○街15巷9號住
    處所交付之黑色塑膠袋一只，內有殺傷力之空氣手槍1支（
    槍枝編號：0000000000號）、仿BERETTA廠M-9半自動手槍1
    支（槍枝編號：0000000000號）、具殺傷力之改造子彈5顆
    及土造子彈8顆與十字弓1支等物，均屬槍砲彈藥刀械管制條
    例所列之槍、彈及刀械，非經中央主管機關許可，不得寄藏
    ，竟與其妻子江美春（另案判決確定），共同基於寄藏之犯
    意聯絡，將上開槍、彈等物交由江美春藏置於住處內。嗣於
    同年3月17日上午7時許，警方持搜索票至上開住處實施搜索
    時，江美春因恐上情遭警發現，竟將上開仿BERETTA廠M-9半
    自動手槍1支、改造子彈5顆及土造子彈8顆等槍彈取至其女
    兒書包內藏放，惟仍遭警搜索而當場查獲，並扣得具殺傷力
    之空氣手槍1支（槍枝編號：0000000000號）、仿BERETT A
    廠M-9半自動手槍1支（槍枝編號：0000000000號）、具殺傷
    力之改造子彈5顆、土造子彈8顆、十字弓1支、通槍條10支
    、電鑽2支、砂輪機2台、固定夾1支、黃油槍1支、鑽頭1組
    、鋼珠1包、紅外線瞄準器1組等物品，始循線查悉上情。
二、案經花蓮縣警察局鳳林分局報告臺灣花蓮地方法院檢察署檢
    察官偵查起訴。
    理  由
一、證據能力：
    按被告以外之人於偵查中向檢察官所為之陳述，除顯有不可
    信之情況者外，得為證據，刑事訴訟法第159條之1第2項定
    有明文。經查，證人江美春於原審行交互詰問時，經檢察官
    提示其在偵查中之陳述（95年偵字第2042號卷第7-8頁），
    江美春則證稱有此陳述（原審第60頁），且被告及辯護人對
    江女於偵查中陳述之證據能力並無意見，堪認江美春於偵查
    中之陳述，並無顯有不可信之情況，依上規定，應有證據能
    力。
二、認定本案犯罪事實之證據及理由
    訊據被告甲○○固不否認於上開時地收受甄浩鈞所交付之黑
    色塑膠袋一只，惟矢口否認有何非法寄藏槍、彈及十字弓之
    犯行，辯稱：甄浩鈞拿該包黑色塑膠袋來之時，我就順手拿
    給太太江美春，不知道內有何東西，查獲當日我在台北開會
    ，不在現場，直到警察搜出那包東西，江美春打電話給我，
    我才知道裡面有槍、彈及十字弓等物，並無寄藏之意云云。
    經查：
（一）警方於95年3月17日上午7時許，持搜索票至被告甲○○位
      於花蓮縣光復鄉○○村○○街15巷9號內，搜索查獲仿BER
      ETTA廠M-9半自動手槍1支（槍枝編號：0000000000號）空
      氣手槍1支（槍枝編號：0000000000號）、改造子彈5顆、
      土造子彈8顆及十字弓1支等物，除經甲○○供承不諱外，
      並經另案被告江美春於偵審中供述明確，並有上開空氣手
      槍1支、仿BERETTA廠M-9半自動手槍1支、改造子彈5顆、
      土造子彈8顆及十字弓1支等物扣案，及搜索現場照片影本
      數張附卷可資為憑。
（二）又扣案之仿BERETTA廠M-9半自動手槍1支（槍枝編號00000
      00000 ），係更換土造金屬槍管改造而成之改造手槍，機
      械性能良好，可擊發本案扣案之土造子彈，認具殺傷力；
      扣案之空氣手槍 1支（槍枝編號0000000000），以小型二
      氧化碳鋼瓶內之氣體為發射動力，機械性能良好，經實際
      試射，測得鋼珠（直徑約6MM、重0.88克）之發射速度為
      131、132、135公尺/秒，計算其動能分別為7.55、7.67、
      8.02焦耳，單位面積動能分別為26.71、27.11、28.36焦
      耳/平方公分（依日本科學警察研究所之研究結果，彈丸
      單位面積動能達20焦耳/平方公分，則足以穿入人體皮肉
      層，依刑事警察局對活豬作射擊測試結果，彈丸單位面積
      動能達24焦耳/平方公分，足以穿入豬隻皮肉層），是認
      應具殺傷力；扣案之改造子彈5顆認均係口徑9MM（9×9MM
      ）制式空包彈加裝直徑約9MM之金屬彈頭改造而成之改造
      子彈，採樣2顆試射，均可擊發，認具有殺傷力；另扣案
      之土造子彈8顆（具直徑約9MM金屬彈頭），採樣2顆試射
      ，均可擊發，認具有殺傷力等情，亦有內政部警政署刑事
      警察局95年4月18日刑鑑字第0950042121號鑑驗通知書1份
      在卷可參，是上開扣案槍彈係屬槍砲彈藥刀械管制條例第
      4條第1項第1款所定之空氣槍及其他可發射子彈具有殺傷
      力之槍砲及槍彈係屬槍砲彈藥刀械管制條例第12條之子彈
      無訛。此外，扣案之十字弓1支，經鑑定亦係屬槍砲彈藥
      刀械管制條例之管制刀械，則有花蓮縣警察局95年4月6日
      花保民字第09500153090號函可資佐證。
（三）證人江美春於另案偵查中供稱：「（改造手槍及彈匣是否
      放在你女兒書包內？）是我今天早上放的，因為警察來搜
      索我很害怕，東西不是我們的，我將它藏在我女兒書包內
      。（扣案槍械何來？）是我先生的朋友在95年3月15日中
      午拿到我家外面交給我先生甲○○代保管，東西是用黑色
      袋子及牛皮紙袋裝著，一開始我們不知道是何物，等我先
      生的朋友走了，我才打開來看，才知道是槍彈，本來我想
      報警，但我先生說他過二天就會來拿，我才將他放到我們
      家的置物間內」等語明確（95年偵字第2042號影印卷第
      7-8頁）。於另案原審審理時供陳：「改造手槍2枝、改造
      子彈13發、十字弓1支都是甄浩鈞拿到我家交給我。我把
      一把槍、彈匣、子彈一起放在我女兒的書包內，另一把槍
      放在黑色手提袋內，拿來的時候都在一個黑色塑膠袋內」
      等語（花蓮地院95年訴字第324號影印卷第82頁、84頁）
      。
（四）查獲警員詹信一於原審證稱；「我們到甲○○家裡時，有
      向他太太江美春說持搜索票搜索，江美春在門外請我們等
      一下，我們從紗窗看到江美春拿一包東西塞到她女兒的書
      包內，我們在書包內查獲本案的槍枝。查到槍枝時有問她
      這是什麼東西，她說不知道，這些東西是先生的」等語（
      原審卷第90-91頁）。
（五）由以上證據可知，被告甲○○在江美春於95年3月15日上
      午11時許將黑色塑膠袋打開後，即知內有槍、彈等物，並
      授意江美春藏好，江美春亦知此為違禁物，為怕警員查獲
      ，始於95年3月17日搜索時，將部分槍彈分裝於女兒的書
      包內等情，應可認定，被告甲○○辯稱從頭至尾均不知黑
      色塑膠袋內有槍、彈、十字弓云云，為卸責之詞，不足採
      信。證人江美春雖於本案原審時證稱：甄浩鈞拿來時，我
      先生在講電話，他交給我先生，我先生拿給我，我就直接
      進去裡面，我沒有注意黑色塑膠袋是什麼東西，我就直接
      放在客廳地板上，我也沒有打開它，直到16日晚上整理家
      裡時，才知道有槍，我發現時，我先生在台北，我並沒有
      打電話告訴他這件事，我在偵查中所說之意思是說等我先
      生過二天回來，我再問他這東西是何人拿來的，我們要如
      何處理等語（原審卷56-60頁）。惟江美春未在外工作，
      平日在家照顧小孩，業經江美春供述在卷（95年訴字第
      324號卷第84頁），既是單純之家庭主婦，於發現黑色塑
      膠袋內有槍、彈、十字弓等違禁物時，理應感到惶恐（從
      搜索當天江美春因害怕而分裝槍彈於女兒書包亦可知其確
      實感到惶恐），竟未告知其夫，實與常情有違，故其在原
      審中之證言顯為迴護被告甲○○之詞，不足採信，難為被
      告有利之認定。被告甲○○知悉甄浩鈞交付之物為槍、彈
      、十字弓，並與江美春共同寄藏之犯行，堪以認定，應予
      論科。
三、核被告甲○○寄藏上開空氣手槍1支（槍枝編號0000000000
    ）、仿BERETTA廠M-9半自動手槍1支（槍枝編號0000000000
    ）之犯行，係違反槍砲彈藥刀械管制條例第8條第4項之未經
    許可寄藏空氣槍及可發射子彈具有殺傷力之槍枝罪；寄藏上
    開具殺傷力之改造子彈5顆及土造子彈8顆之犯行，係違反同
    條例第12條第4項之未經許可寄藏子彈罪；寄藏上開十字弓1
    支之犯行，則違反同條例第14條第3項未經許可持有刀械罪
    。被告甲○○就上開犯行，與另案被告江美春之間，有犯意
    聯絡及行為分擔，應依修正後刑法第28條論以共同正犯（按
    被告甲○○於行為後，刑法第28條共同正犯之範圍，已修正
    限縮於共同實行犯罪行為者始成立共同正犯，排除陰謀犯、
    預備犯共同正犯，屬行為後法律有變更，比較新舊法結果，
    以新法對被告較為有利）。又被告上開寄藏本身之持有行為
    ，應為寄藏之當然結果，故不另論其持有行為。被告以一寄
    藏行為，同時觸犯上開3罪名，為想像競合犯，應從一重之
    未經許可寄藏空氣手槍及可發射子彈具有殺傷力之改造手槍
    罪處斷。爰審酌被告並無前科，素行尚可，惟其寄藏具有殺
    傷力之空氣槍、改造手槍、子彈及十字弓等物，不僅對於他
    人之生命身體造成潛在性威脅，亦間接危害社會治安，復參
    酌其犯罪之動機、目的、手段以及案發後自始否認犯行，全
    無悔意，犯後態度不佳等一切情狀，量處如主文所示之刑，
    並諭知併科罰金及其易服勞役之折算標準，以資懲儆。
四、被告行為後，刑法第42條易服勞役之規定有修正，修正前第
    42條第2項規定：「易服勞役以1元以上3元以下，折算1日。
    但勞役期限不得逾6個月」等語，修正前罰金罰鍰提高標準
    條例第2條（現已刪除）規定，就其原定數額提高為100倍折
    算1日，再依現行法規所定貨幣單位折算新臺幣條例第2條規
    定，1元以新臺幣之3倍折算，換算結果，該舊法條規定易服
    勞役之折算標準若依新臺幣計算，應係以新臺幣300元以上
    900元以下折算1日）。修正後第42條第3項則規定：「易服
    勞役以新臺幣1000元、2000元或3000元折算1日」等語，二
    者比較後，修正後易服勞役折算標準之金額提高，對被告較
    為有利，自應依刑法第2條第1項後段規定，適用新修正之刑
    法第42條第3項，定其易服勞役之折算標準。
五、扣案之空氣手槍1支（槍枝編號0000000000）、仿BERETTA廠
    M-9半自動手槍1支（槍枝編號0000000000）、具殺傷力之改
    造子彈3顆及土造子彈6顆及十字弓1支等物，均屬槍砲彈藥
    刀械管制條例管制之物，為違禁物，應依刑法第38條第1項
    第1款之規定，宣告均沒收；其餘扣案原具有殺傷力之改造
    子彈2顆及土造子彈2顆，則因業經試射，其彈藥部分已因擊
    發而燃燒殆盡，其餘部分亦裂解為彈頭及彈殼，已不具子彈
    之外型及功能，已不屬於違禁物，爰不予宣告沒收；扣案之
    通槍條10支、電鑽2支、砂輪機2台、固定夾1支、黃油槍1
    支、鑽頭1組、鋼珠1包、紅外線瞄準器1組等物，並非違禁
    物，依卷內事證無從證明係被告甲○○所有供本件犯罪所用
    之工具，爰不併予宣告沒收，附此敘明。
六、原審予被告甲○○論罪科刑固非無見，惟查：(一)原判決於證
    據能力部分敘述另案被告江美春於警詢時之陳述無證據能力
    ，卻於理由欄四（二）內引用江美春於警詢中之陳述為不利
    於甲○○之論據，有判決理由矛盾之違背法令。(二)被告甲○
    ○行為後，刑法第28條於95年7月1日修正施行。已限縮於共
    同實行犯罪行為者，始成立共同正犯，並排除陰謀犯、預備
    犯之共同正犯。是修正後共同正犯之範圍已有減縮，自屬法
    律變更，應依修正後刑法第2條「從舊從輕」原則比較新舊
    法之適用。原審判決竟謂刑法第28條條文僅作文字之修正，
    非屬法律之變更，應逕適用修正後之刑法第28條規定云云，
    適用法則已有不當。被告上訴固無理由，惟原判決既有可議
    ，自應撤銷改判。
據上論斷，應依刑事訴訟法第369條第1項前段、第364條、第299
條第1項前段，槍砲彈藥刀械管制條例第8條第4項、第12條第4項
、第14條第3項，刑法第2條第1項後段、第11條前段、第28條、
第55條、第42條第3項、第38條第1項第1款，刑法施行法第1條之
1，判決如主文。
本案經檢察官乙○○到庭執行職務。
中    華    民    國    97    年    5     月    12    日
                        審判長法  官  何方興
                              法  官  王紋瑩
                              法  官  林鳳珠
以上正本證明與原本無異。
如不服本判決，應於送達後10日內，向本院提出上訴狀。其未敘
述理由者，並應於提出上訴狀後10日內向本院補提理由狀 (須附
繕本)。
                              書記官  陳有信
中    華    民    國    97    年    5     月    12    日
附錄本判決論罪之法律條文：
槍砲彈藥刀械管制條例第8條第4項：
未經許可，持有、寄藏或意圖販賣而陳列第一項所列槍枝者，處
一年以上七年以下有期徒刑，併科新台幣七百萬元以下罰金。
槍砲彈藥刀械管制條例第12條第4項：
未經許可，持有、寄藏或意圖販賣而陳列子彈者，處五年以下有
期徒刑，併科新台幣三百萬元以下罰金。
槍砲彈藥刀械管制條例第14條第3項：
未經許可，持有或意圖販賣而陳列刀械者，處一年以下有期徒刑
、拘役或新台幣五十萬元以下罰金。


司法院資訊處製作；財團法人民間司法改革基金會備份。
